最高法院刑事判決　　　　　　　　　 111年度台上字第1139號
上　訴　人　陳智昊



選任辯護人　張志隆律師
上列上訴人因違反毒品危害防制條例等罪案件，不服臺灣高等法
院臺中分院中華民國110年9月28日第二審判決（110 年度上訴字
第1139號，起訴案號：臺灣彰化地方檢察署109年度偵字第10757
、12146、13164號），提起上訴，本院判決如下：
    主  文
上訴駁回。
    理  由
一、按刑事訴訟法第377 條規定，上訴於第三審法院，非以判決
    違背法令為理由，不得為之。是提起第三審上訴，應以原判
    決違背法令為理由，係屬法定要件。如果上訴理由書狀並未
    依據卷內訴訟資料，具體指摘原判決不適用何種法則或如何
    適用不當，或所指摘原判決違法情事，顯與法律規定得為第
    三審上訴理由之違法情形，不相適合時，均應認其上訴為違
    背法律上之程式，予以駁回。
二、本件原審審理結果，認定上訴人陳智昊有如原判決事實欄（
    下稱事實欄）一、㈠販賣毒品甲基安非他命（原判決附表〈
    下稱附表〉一）、事實欄一、㈡轉讓禁藥甲基安非他命（附
    表二）、事實欄二寄藏非制式手槍之各犯行明確，⑴因而撤
    銷第一審就轉讓禁藥部分之科刑判決，改判仍論處上訴人該
    部分如附表二所載轉讓禁藥共5 罪刑；⑵另維持第一審①關
    於事實欄一、㈠部分，經比較新舊法，論處上訴人如附表一
    編號1至3所示行為時販賣第二級毒品共3 罪刑，暨論處上訴
    人如附表一編號4至6所載販賣第二級毒品共3 罪刑，並諭知
    相關沒收、追徵價額，②就事實欄二部分，論處上訴人犯非
    法寄藏非制式手槍罪刑，並諭知沒收之判決，駁回上訴人該
    部分在第二審之上訴。已詳敘其調查、取捨證據之結果及憑
    以認定犯罪事實之心證理由。並就上訴人否認寄藏槍枝犯行
    之供詞及所辯各語認非可採，予以論述及指駁。
三、原判決認定上訴人上開寄藏非制式手槍之犯行，係綜合上訴
    人之部分供述，員警職務報告，內政部警政署刑事警察局（
    下稱刑事警察局）鑑定書，扣案改造手槍，暨案內其他證據
    資料，相互勾稽，憑為判斷上訴人寄藏非制式手槍之犯罪事
    實，已論敘其證據及理由。又依憑上訴人之供述，扣案之槍
    枝等證據資料，說明上訴人受友人黃俊衛委託保管之槍枝零
    件，即為具備手槍外觀之對應組裝零件，其已知悉可組合為
    槍枝，猶將之埋藏於菜園內，如何足認上訴人以化整為零方
    式，代為保管本案非制式手槍，及上訴人所辯未曾組裝，亦
    不知扣案槍枝有殺傷力等語，何以未可採信，業已論述明確
    。所為論斷說明，俱有各項證據資料在卷可稽，既係綜合調
    查所得之直接、間接證據，本於事實審採證認事之職權行使
    及推理作用，予以判斷而為認定，並未違背客觀存在之經驗
    法則、論理法則，要無判決不適用法則之違法可言。上訴意
    旨以自己之說詞，持不同評價，而為指摘，並非上訴第三審
    法院之適法理由。
四、法院或檢察官依刑事訴訟法第208 條規定囑託醫院、學校或
    其他相當之機關、團體為鑑定時，祇須其以言詞或書面提出
    之鑑定報告，符合刑事訴訟法第206條第1 項、第208條所規
    定之形式要件，即具有證據能力。同法第206條第1項所謂應
    命鑑定人報告之「鑑定之經過及其結果」，並無一定格式，
    以鑑定書或函文補充說明均屬之，倘其內容已詳載其鑑定經
    過及結論，足供法院、當事人或訴訟關係人檢驗該鑑定形成
    之公信力及鑑定結果是否客觀、正確，即具備法定要件。至
    於其證明力如何，則由法院本於其採證認事之職權為合理判
    斷，所為判斷，如不違背經驗法則及論理法則，即不得指為
    違法。又槍枝是否有殺傷力之鑑定，並非以動能測試法為唯
    一之鑑驗方法，如依檢視法、性能檢驗法，經實際操作檢測
    ，認該槍枝結構完整，擊發功能正常，可用於擊發適用之子
    彈，亦得為具殺傷力之研判，其鑑定倘非有顯然未盡確實或
    欠缺完備情事，即不得以未經實彈射擊鑑測，遽認其鑑定結
    果不可採信。原判決已詳為敘明扣案槍枝經檢察官與法院分
    別囑託刑事警察局鑑定、說明扣案之槍枝零組件1 包，可組
    裝成結構完整之槍枝1 枝，並先以檢視法檢視其外觀、材質
    、結構、標記字樣及槍枝之基本構成要件，研判為由仿手槍
    外觀製造之槍枝，組裝已貫通之金屬槍管而成之非制式手槍
    ；復以性能檢驗法檢視槍枝扳機、擊（撞）針等機械運作情
    形，經以測試用彈殼實際操作檢測，壓扣扳機可釋放擊（撞
    ）針並擊發具底火之測試用彈殼，因擊發功能正常，可供擊
    發適用子彈使用，認具殺傷力等鑑定過程及結論，並檢附槍
    彈鑑定方法說明為憑，尚不得以鑑定機關未提出性能檢驗鑑
    測程序中之撞針撞擊或擊發測試相關影像照片，即謂該鑑定
    未依性能檢驗法鑑定。雖刑事警察局民國109 年10月15日刑
    鑑字第0000000000號鑑定書，就鑑定方法記載為「檢視法」
    ，上訴人及其辯護人於第一審準備程序時皆表示同意上開鑑
    定書有證據能力，嗣經原審函詢關於扣案槍枝之鑑定方法，
    刑事警察局以110年8月16日刑鑑字第0000000000號函詳述係
    以檢視法、性能檢驗法為鑑定等情無誤，則原判決依法踐行
    調查證據程序，採取刑事警察局針對扣案槍枝之相關鑑定意
    見為其判斷上訴人寄藏之槍枝具否殺傷力之基礎，自無不合
    。至於槍管材質有無鏽蝕、內部是否貫通，業經刑事警察局
    鑑定扣案槍枝是否具有殺傷力時，綜合斟酌考量，仍為有殺
    傷力之結論。上訴意旨徒謂本件槍枝未依動能測試法鑑定，
    而槍管鏽蝕嚴重、內佈滿黑色顆粒物，是否可擊發而具有殺
    傷力，均未獲檢察官舉證證明，卷內亦無性能檢驗法鑑測過
    程中之「撞針撞擊監測白紙或黏土留下凹痕」、「裝填紙底
    火或含底火彈殼，進行擊發測試」之影像或照片，不能證明
    刑事警察局以性能檢驗法鑑定，指摘原判決有裁判不依證據
    法則等違誤，顯未依卷內證據資料，持憑己意，任意爭辯，
    難認適法。
五、刑罰之裁量，為事實審法院之職權，倘其所量處之刑未逾越
    法定刑範圍，亦無違反公平、比例及罪刑相當原則或有裁量
    權濫用之情形者，自不能任意指為違法而執為適法之上訴第
    三審理由。又刑事訴訟法第289條第2項明定：「前項辯論後
    ，應命依同一次序（檢察官、被告、辯護人），就科刑範圍
    辯論之。於科刑辯論前，並應予到場之告訴人、被害人或其
    家屬或其他依法得陳述意見之人就科刑範圍表示意見之機會
    。」此所謂「科刑辯論」，以區分認定事實與量刑程序，使
    量刑更加精緻、妥適。然對於科刑資料應如何進行調查尚無
    明文規定。又所謂科刑資料，參諸刑事訴訟法第310條第3款
    所定，有罪判決書應於理由內記載「科刑時就刑法第57條或
    第58條規定事項所審酌之情形」之旨，應係包括刑法第57條
    或第58條所定與量刑有關之事實而言。其中與犯罪事實有關
    之「犯罪情節事項」者（如犯罪之手段、違反義務之程度、
    所生危險或損害等），應經嚴格證明，其於論罪證據調查階
    段，依各證據方法之法定調查程序進行調查即足當之；其為
    「犯罪行為人屬性」之單純科刑事項者（如犯罪行為人之生
    活狀況、犯罪後之態度等），則以自由證明為已足，其證據
    能力或證據調查程序不受嚴格限制。本件原審行審判程序時
    ，審判長於調查證據程序，業已就「犯罪情節事項」，於論
    罪證據調查階段，依各證據方法之法定調查程序進行調查，
    另就「犯罪行為人屬性」之單純科刑事項，提示上訴人於警
    、偵、審供述、前案紀錄表、戶口名簿影本、感謝狀影本，
    予上訴人及其辯護人陳述意見之機會，並於辯論程序中，依
    序命檢察官、上訴人及其辯護人就科刑範圍辯論表示意見，
    上訴人並請求就毒品部分從輕量刑，有原審審判筆錄可稽，
    原判決援引上開各項情狀為量刑因子，難謂未經合法調查。
    又原判決關於附表一所載販賣第二級毒品、附表二所示轉讓
    禁藥各罪，皆依毒品危害防制條例第17條第2 項（分別適用
    修正前、後之規定）、第1 項遞減其刑後，以上訴人之責任
    為基礎，審酌刑法第57條科刑等相關一切情狀，對於附表二
    轉讓禁藥部分所為刑之量定，及就附表一販賣第二級毒品各
    罪，以第一審該部分量刑並無不合，而予維持，均已詳述其
    理由。上訴意旨漫詞原判決未詳為審酌量刑事由，亦未依法
    記載科刑事項所審酌之情形，顯然未依憑卷內事證而為指摘
    ，亦非合法之上訴第三審理由。
六、按刑法第59條關於犯罪之情狀顯可憫恕，認科以最低度刑，
    猶嫌過重者，得酌量減輕其刑之規定，乃屬法院得依個案情
    節斟酌裁量之事項。此所謂法定最低度刑，固包括法定最低
    度刑；惟遇有其他法定減輕之事由者，則應係指適用其他法
    定減輕事由減輕其刑後之最低度刑而言。原判決於理由貳、
    四、㈧說明就附表一之販賣第二級毒品、附表二之轉讓禁藥
    各罪，適用毒品危害防制條例第17條第2 項（分別依修正前
    、後之規定）、第1 項之規定遞減輕其刑，已無情輕法重之
    憾，再衡以上訴人所為，危害社會非輕，而不依刑法第59條
    規定酌減上訴人上開各罪之刑期，詳敘其理由，核無違法或
    不當之情形。上訴意旨漫言原判決以已適用毒品危害防制條
    例第17條第2項、第1項之法定減輕事由減刑，作為不依刑法
    第59條酌減其刑之論據，顯有不當而為指摘，係就原審量刑
    職權之適法行使，及原判決已說明事項，以自己之說詞，任
    意指摘，自非合法之上訴第三審理由。
七、綜合前旨及其他上訴意旨，無非置原判決所為明白論斷於不
    顧，仍持已為原判決指駁之陳詞再事爭辯，或對於事實審法
    院取捨證據與自由判斷證明力及量刑之職權行使，徒以自己
    說詞，任意指為違法，或單純為事實上枝節性之爭辯，漫為
    指摘，與法律規定得為第三審上訴理由之違法情形，不相適
    合。本件上訴違背法律上之程式，應予駁回。
據上論結，應依刑事訴訟法第395條前段，判決如主文。
中    華    民    國   111    年    3     月    16    日
                  刑事第六庭審判長法  官  許  錦  印  
                                  法  官  何  信  慶  
                                  法  官  朱  瑞  娟  
                                  法  官  劉  興  浪  
                                  法  官  高  玉  舜  
本件正本證明與原本無異
                                  書記官
中    華    民    國   111    年    3     月    22    日